【裁判字號】    89,上易,2775
【裁判日期】    900704
【裁判案由】    竊盜
【裁判全文】
臺灣高等法院臺中分院刑事判決            民國八十九年度上易字第二七七五號
    上  訴  人
    即  被  告  甲○○
右上訴人因竊盜案件，不服臺灣苗栗地方法院中華民國八十九年九月二十八日第一審
判決（民國八十九年度易字第五六五號，起訴案號：臺灣苗栗地方法院檢察署民國八
十九年度偵字第一七○七、一七五六號；併辦八十九年度偵字第四二○二、四八三一
號），提起上訴，本院判決如左：
    主    文
原判決撤銷。
甲○○共同連續結夥三人以上攜帶兇器，踰越牆垣竊盜，處有期徒刑壹年貳月。
    事    實
一、甲○○基於概括之犯意於民國（下同）八十九年三月十日上午四時前某時，在苗
    栗縣後龍鎮菜市場對陳思銘（業據檢察官簽移原審法院併辦）提議行竊他人財物
    （起訴書誤為陳思銘提議）。嗣其與陳思銘即共同意圖為自己不法之所有，並基
    於竊盜之犯意聯絡，二人約好地點後。甲○○於同年月十日上午四時許，駕駛其
    向不知情之蔡志強所借得之Ｗ４─七三六八號自用小貨車，並攜帶在客觀上對人
    之生命、身體、安全構成威脅，具有危險性，可為兇器之鐵剪刀一支，前往苗栗
    縣後龍鎮○○里○○鄰○○路二０五之一號丙○○放置電纜線，以牆垣圍繞之露
    天倉庫（該露天倉庫係住處附連圍繞之土地）外，陳思銘則向他人借用摩拖車前
    往。嗣由陳思銘翻牆入內，將電纜線拉出（起訴書誤為以鐵剪刀剪斷電纜線）丟
    至牆外，甲○○則在牆外接收電纜線並擔任把風工作。渠二人已竊得一段長約十
    六公尺之電纜線後，為丙○○發現報警，於同日上午四時三十分許，在現場查獲
    陳思銘，甲○○則趁隙逃逸，並扣得鐵剪刀一支。復於同年十月八日上午二時四
    十分許結夥賴進均、蔡志強、余俊泓一行四人在同縣通霄鎮內湖里十三鄰一二九
    號旁空地竊取被害人乙○○所有置於路旁之紅檜木二十二支約一百二十二支，經
    警查獲。
二、案經苗栗縣警察局竹南分局報請臺灣苗栗地方法院檢察署暨該署檢察官簽分偵查
    起訴及併辦到院。
    理    由
一、上訴人即被告甲○○於原審法院坦承有於前開時地至前揭現場等情不諱，至後揭
    犯行，其於警訊中弗承有共同結夥行竊之犯行，辯稱：未進去偷竊云云。經查：
    上開竊盜之犯罪事實業據被害人丙○○在警、偵訊時指述綦詳，陳稱：伊所有之
    電纜線係遭二名不認識的人竊取，我有看到他們在搬電纜線，一人在牆內將電纜
    線往外丟，另一人則在撿電纜線，準備搬到車上。其中在牆內之人後來翻到牆外
    被我抓到，是陳思銘，另一人則被逃跑（見偵字第一０九四號卷第七頁反面、第
    八頁、第四十四頁），並有贓物領據一份、現場照片四幀等在卷暨鐵剪刀一支扣
    案可証。該扣案之鐵剪刀在客觀上對人之生命、身體、安全構成威脅，具有危險
    性，被告攜之前往行竊，自可供作兇器使用。且被害人丙○○所陳核與共犯陳思
    銘所供之情節大致相符。陳思銘供稱：伊與被告共同前往竊取電纜線，是被告提
    議的，伊是向友人借摩拖車前往，被告則係向友人借自用小貨車前往，並帶鐵剪
    刀前往，我翻過圍牆把電纜線拉出，交給在牆外的被告各等語（見偵字第一０九
    四號卷第四頁反面、第五頁、第五十一頁、原審法院八十九年八月十日筆錄）。
    其前後所述雖略有出入，但就與被告共同竊取電纜線部分，則始終如一，此部分
    復與被害人丙○○指述行竊之人有二人之情節相符，且被告既自承有於上開時地
    至現場，足見共犯陳思銘之供述暨被害人丙○○之指述應與事實相符。況共犯陳
  思銘在警訊時供稱與被告係朋友關係，並無恩怨（見偵字第一０九四號卷第五頁
    反面），衡情，陳思銘應不致隨意誣指被告，且陳思銘自承犯罪，亦須接受刑罰
    ，並非誣陷被告，即可脫免刑責。再者，共同犯罪，只須有犯意之聯絡及行為之
    分擔，即可構成，把風亦係行為之分擔，故被告雖辯稱未進入圍牆內，惟其既在
    牆外接收電纜線並擔任把風工作，自係共同犯竊盜罪。至被告與陳思銘二人雖係
    分別前往，但雙方既已約好地點，再分別前往亦非不可能之事，況若其與陳思銘
    間無犯意之聯絡，何以會於陳思銘在牆內將電纜線丟出時，在牆外為接收工作？
    雖証人即被告妻陳寶鳳在原審法院訊問時証稱：八十九年三月十日凌晨十二點多
    ，伊和夫即被告才從工地回家，之前只有伊和被告二人在工地，未見到陳思銘，
    且回家後夫妻二人即洗澡睡覺，後來有電話，被告說有朋友找，就出去等語（見
    原審法院八十九年八月十日筆錄），以証明被告未和陳思銘間有犯意之聯絡，惟
    証人係被告妻，為有利被告之証詞，在所難免，且該通電話非其接聽，內容如何
    ，即令其事後輾轉聽被告轉述，亦係傳聞証據，應無法為有利被告之認定。綜上
    可知，被告所辯顯不足採，又上訴人後述犯行其等四人所供述經過各情不一，復
    經證人王阿為供述在卷，所辯亦無足採。本件事証明確，被告犯行堪予認定。
二、查刑法第三百二十一條第一項第一款所謂建築物，係指住宅以外上有屋面周有門
    壁，足避風雨，供人出入，且定著於土地之工作物而言，其附連圍繞之土地，不
    包括在內，如僅踰越圍繞之牆垣行竊，尚未侵入有人居住之建築物，自難遽以該
    條款之罪相繩（參見最高法院五十年台上字第五三二號判例）。核被告攜帶在客
    觀上足以對人之身體、生命、安全構成威脅，具有危險性，可供兇器使用之鐵剪
    刀一支至現場，然後由陳思銘翻牆入內，將電纜線拉出丟至牆外，甲○○則在牆
    外接收電纜線並擔任把風工作，所為係犯同法第三百二十一條第一項第三款、第
    二款之攜帶兇器，踰越牆垣竊盜罪。查該處係住宅附連圍繞之露天倉庫而以牆垣
    圍繞，並非有人居住之建築物，故被告之上開行為，不構成於夜間侵入住宅或有
    人居住之建築物竊盜罪，起訴書認被告之上開行為另涉犯同法第三百二十一條第
    一項第一款之罪，尚有未洽，後述犯行亦犯同法條第一項第四款之結夥三人以上
    加重竊盜罪，惟此係加重條件之減少，毋庸變更法條，附此敘明。被告與陳思銘
    二人間或被告與賴進均、蔡志強、余俊泓間互有犯意聯絡與行為分擔，應論以共
    同正犯。原判決予以論罪科刑，固非無見，惟上訴人即被告所犯後述結夥三人以
    上行竊部分，漏未論述檢察官函請併辦為有理由，原判決既有上述可議之處，被
    告上訴固非有理，但有函併之情形應由本院將原判決撤銷。爰審酌被告素行、犯
    罪之手段、所生危害及犯後否認犯行，且無悔意之態度等一切情狀，量處如主文
    第二項所示之刑。末查扣案之鐵剪刀一支雖係被告攜至現場，惟被告及共犯陳思
    銘均否認為其所有（見原審法院八十九年八月十日、九月十四日筆錄），且無証
    據足以証明係被告及共犯陳思銘所有，與沒收之要件不符，故不予沒收之宣告。
    上訴人即被告經合法傳喚無正當理由不到庭，茲依一造辯論而為判決。
三、據上論斷，應依刑事訴訟法第三百六十九條第一項前段、第三百六十四條、第二
    百九十九條第一項前段、第三百七十一條，刑法第二十八條、第五十六、第三百
    二十一條第一項第二、三、四款，判決如主文。
本案經檢察官丁○○到庭執行職務。
中      華      民      國      九十     年       七      月     四     日
                                  臺灣高等法院臺中分院刑事第六庭
                                        審判長法  官  李  文  雄
                                              法  官  邱  顯  祥
                                              法  官  陳  嘉  雄
右正本證明與原本無異。
不得上訴。
                                              書記官  陳  麗  玉
中      華      民      國      九十     年       七      月     五     日
                                                                        Ｉ


司法院資訊處製作；財團法人民間司法改革基金會備份。
